臺灣高等法院高雄分院民事判決　　　　　　 98年度上字第9號
上　訴　人　瑞邦海運股份有限公司
法定代理人　黃旺根
訴訟代理人　焦文城律師
　　　　　　施秉慧律師
被上訴人　　新日貿易有限公司
法定代理人　王蕙蘭
訴訟代理人　林昇格律師
複代理人　　黃維倫律師
上列當事人間請求給付貨款事件，上訴人對於民國97年11月28日
臺灣高雄地方法院97年度訴字第327 號第一審判決提起上訴，本
院於100 年10月12日言詞辯論終結，判決如下：
    主  文
上訴駁回。
第二審訴訟費用由上訴人負擔。
    事實及理由
一、被上訴人主張：上訴人於民國95年8 月18日向被上訴人購買
    船用TURBO-CHARGER MET53SC 型號增壓機1 組（下稱系爭增
    壓機），並委請被上訴人代為聘請日籍技師來台指導安裝，
    雙方約定系爭增壓機費用日幣20,636,454元、購置維修零件
    費用日幣1,908,836 元、技師來台費用日幣694,497 元，合
    計日幣23,239,787元，被上訴人已履約完畢。詎上訴人僅給
    付系爭增壓機款日幣11,603,278元，而以系爭增壓機瑕疵為
    由，拒付系爭增壓機價金餘款及零件貨款、技師費用，合計
    日幣11,636,509元，屢經催告，均無結果，為此，就系爭增
    壓機價金餘款日幣9,033,176 元及零件貨款日幣1,908,836
    元，合計日幣10,942,012元，依買賣關係；技師來台費用日
    幣694,497 元依委任法律關係請求，提起本件訴訟等語。並
    聲明：如原審判決主文第1 項所示，及願供擔保，請准宣告
    假執行。
二、上訴人則以：被上訴人基於系爭增壓機買賣契約本負有提供
    日本技師來台指導安裝之附隨義務，上訴人無庸另行支付日
    本技師來台費用。又上訴人所有之超級太陽輪（下稱太陽輪
    ）在日本技師指導下裝設系爭增壓機，並完成試車出航後，
    先於95年9 月8 日、95年9 月16日航行中因系爭增壓機轉軸
    卡住而停機，且發現系爭增壓機轉速太慢，嗣於96年3 月1
    日航行途中發生系爭增壓機爆炸情事，顯見系爭增壓機有瑕
    疵，則上訴人於瑕疵修復前，自可拒絕給付系爭增壓機貨款
    。況上訴人因該瑕疵所致損害，已支出修理費新臺幣（下同
    ）3,820,468 元、修復太陽輪之費用845,785 元，並受有船
    期延誤損失9,882,000 元，合計損害額14,648,253元，被上
    訴人應負賠償之責，兩相抵銷後，上訴人無庸再支付任何貨
    款或技師來台費用等語置辯。並聲明：(一)上訴人之訴駁回。
    (二)如受不利判決，願供擔保請准免為假執行。
三、原審為被上訴人勝訴判決，上訴人不服提起上訴，聲明：(一)
    原判決廢棄。(二)如受不利判決，願供擔保請准免為假執行宣
    告。被上訴人聲明：上訴駁回。
四、兩造不爭執事項：
  (一)上訴人於95年8 月18日向被上訴人購入系爭增壓機，並委請
    被上訴人聘請日本技師來台指導。被上訴人於95年8 月24日
    交貨後，由上訴人指定訴外人新益成機器廠有限公司（下稱
    新益成公司）之技師於95年8 月27日在日本技師指導下，將
    系爭增壓機裝置於太陽輪上，並完成試車，試車結果正常。
  (二)太陽輪於95年8 月24日裝置系爭增壓機前，曾在同年8 月發
    生增壓機爆炸事故。
  (三)上訴人於95年9 月12日、95年10月31日、95年11月7 日向被
    上訴人訂購系爭增壓機零件，經被上訴人如期、如數交付。
  (四)系爭增壓機貨款日幣20,636,454元（含運費），技師來台費
    用為日幣694,497 元，零件貨款為日幣1,908,836 元，合計
    日幣23,239,847元。兩造並約定以日幣付款。
  (五)上訴人已於96年2 月14日支付系爭增壓機貨款日幣11,603,2
    78元與被上訴人。
  (六)系爭增壓機於95年9 月8 日首次發現主機停止運轉異常。
  (七)被上訴人於95年9 月11日收受上訴人傳真通報主機故障起火
    ，致系爭增壓機軸心移位2.5 毫米。
  (八)系爭增壓機於95年9 月26日曾由新益成公司之技師在巴布亞
    紐幾內亞以代用品維修。
五、本件爭點為：(一)系爭增壓機買賣契約是否附隨日本技師來台
    指導安裝之義務（兩造已更正僅爭執是買賣契約之附隨義務
    或另一契約）？被上訴人依民法第546 條第1 項規定，請求
    上訴人支付日本技師來台協助安裝系爭增壓機之費用，有無
    理由？(二)系爭增壓機是否因締緊壓力不足之瑕疵，導致增壓
    機故障及96年3 月1 日增壓機爆炸事故？如有其事，是否已
    逾瑕疵擔保除斥期間，上訴人不得再主張？(三)若得主張，上
    訴人得向被上訴人請求之修繕費若干？得否與系爭增壓機、
    零件價金及技師來台費用抵銷？(五)被上訴人依買賣契約法律
    關係，請求上訴人給付系爭增壓機餘款、零件貨款，有無理
    由？分述如下：
  (一)系爭增壓機買賣契約是否附隨日本技師應來台指導安裝之義
    務（兩造已更正僅爭執是買賣契約之附隨義務或另一契約）
    ？被上訴人依民法第546 條第1 項規定，請求上訴人支付日
    本技師來台協助安裝系爭增壓機之費用，有無理由？
  1.姑不論有關附隨義務之定義與分類（例如於主給付義務外將
    其他義務合稱為附隨義務；或主給付義務外，區分為從給付
    義務與附隨義務），學說及實務見解均未見一致，縱採狹義
    之附隨義務，但就上訴人與被上訴人約定於上訴人向被上訴
    人買受系爭增壓機，並約由一名日本技師來台指導安裝系爭
    增壓機之情節，該由日本技師來台指導安裝究係基買賣契約
    之附隨義務或另一契約，自應依締約目的及當時情形綜合認
    定。查系爭買賣契約如附有由日本技師來台指導安裝之附隨
    義務，因附隨義務非獨立性義務，而是保護給付本身以外之
    利益，故無直接請求履行之權利，其義務對價已包括於原契
    約內，要無另行約定對價給付如本件報酬問題。而參之本件
    日本技師來台指導安裝之目的，既非屬補充主給付義務（增
    壓機交付義務）之從給付義務，亦非在確保上訴人給付利益
    以外之固有利益，因而上開約定是否屬附隨義務已非無疑。
  2.次查，系爭增壓機價款與日本技師來台費用是經由上訴人分
    別向被上訴人報價，有上訴人不爭之發票2 紙、請求書1 件
    在卷可憑（原審卷一第43、49、48頁）。另上訴人於96年1
    月函覆被上訴人時，略以：上訴人因購買新加坡之中古品，
    在無原廠專家指導下，產生巨大損失，有鑑於此才購買原廠
    新品，並接受新益成公司建議聘請原廠專家指導、建議並協
    助安裝等語（同上卷第142 頁），且於96年2 月7 日回覆被
    上訴人傳真文件中，對95年8 月27日日本技師來台費用日幣
    694,497 元（即AUG/27/2006 ENGINEERDESP ATCH FEE 項下
    費用）亦未爭執，並於回覆文件中載稱「如上述總額無誤..
    ..尾款於船到高雄，確認T/C （指系爭增壓機）不斷損壞問
    題明確解決後，立即付款」等語（同上卷第65頁）。是依締
    約目的及當時情節，已見上訴人並非簽訂單一買賣契約，而
    係就系爭增壓機之買賣及聘請日本技師來台指導安裝分別議
    價締約，應堪認定。從而，被上訴人主張其受上訴人委任代
    為聘請日本技師來台處理系爭增壓機之安裝、指導，兩造間
    有委任契約關係存在等語，堪信為真。上訴人抗辯日本技師
    來台指導安裝測試乃系爭增壓機買賣契約之附隨義務，無庸
    另行付費云云，為不可採。
  3.按受任人因處理委任事務，支出之必要費用，委任人應償還
    之，並負擔自支出時起之利息，民法第546 條第1 項定有明
    文。查被上訴人受任為上訴人聘請日本技師來台，由新益成
    公司之技師，在日本技師之指導下安裝系爭增壓機之事實，
    為兩造所不爭執，而上開技師來台支出之必要費用日幣694,
    497 元，並已由被上訴人先行墊付乙節，有上訴人不爭執形
    式上真正之發票、請款書、工事落成書可憑（同上卷第49頁
    、第50頁、第51頁），並經兩造同意列為不爭執事項而堪認
    定。從而，被上訴人請求上訴人如數償還，即屬正當。
  (二)系爭增壓機是否因締緊壓力不足之瑕疵，導致增壓機故障及
    96年3 月1 日增壓機爆炸事故？如有其事，是否已逾瑕疵擔
    保除斥期間，上訴人不得再主張？
  1.按當事人主張有利於己之事實者，就其事實有舉證之責任。
    民事訴訟法第277 條定有明文。系爭增壓機於95年8 月24日
    經被上訴人交付後，即由上訴人指定新益成公司派遣技師在
    日本技師指導下安裝於太陽輪上，並已完成試車而無其他保
    留之事實，為兩造不爭，堪認上訴人於受領系爭增壓機時，
    經其按物之性質，依通常程序檢查，並未發現有何瑕疵或給
    付不完全情狀。而上訴人既於受領系爭增壓機之給付並經安
    裝試車無異狀後，始抗辯太陽輪於裝置系爭增壓機後，屢遇
    動力不足、喪失，甚至爆炸等事故，進而主張系爭增壓機存
    有瑕疵，依上說明，即應由其就前開事故與系爭增壓機瑕疵
    之因果關係，負舉證之責。又請求權人行使損害賠償請求權
    時，如所主張結果之發生，存有「多種」原因可能時，應先
    由權利人就所主張之特定原因為舉證，俟法院認為權利人已
    為相當之證明後，才轉由相對人就其他原因強於權利人主張
    之原因之有利事實舉證。
  2.查依上訴人主張太陽輪在日本技師指導下裝設系爭增壓機，
    並完成試車出航後，先於95年9 月8 日、95年9 月16日航行
    中因系爭增壓機轉軸卡住而停機，且發現系爭增壓機轉速太
    慢，嗣於96年3 月1 日航行途中發生系爭增壓機爆炸情事，
    顯見系爭增壓機有瑕疵，然為被上訴人以上情否認。查系爭
    增壓機自身並不會產生動力，此為上訴人不爭執，則相對於
    主機而言，增壓機應屬被動元件，從而被動元件之系爭增壓
    機發生系爭事故時，其原因或為增壓機自身包括材料或操作
    等所致，或為主動設備之主機及其附屬元件所造成，參之上
    開說明，即應先由上訴人就系爭增壓機故障為其自身原因所
    造成之有利事實，舉證至本院認為已有相當證明後，始轉由
    被上訴人就事故發生別有更強原因如主機等所致之事實為舉
    證。
  3.依上訴人主張太陽輪安裝系爭增壓機航行1 週後，於95年9
    月8 日發生系爭增壓機卡死，嗣於95年12月間發現增壓機葉
    片及軸動太緊，航行中轉子轉速無法提升，尚須2 台輔助鼓
    風機同時運轉等情，核與系爭增壓機屬被動元件性質以觀，
    既不足憑以排除主機及附屬元件之自身材料或保養維修等原
    因可能，則上訴人即應先就事故為增壓機自身原因所肇致為
    相當證明。而主機與增壓機既有主動與被動關係，則被動元
    件增壓機發故障「結果」，尚不生主機與增壓機為事故「共
    同」原因情事，此由兩造均為主張共同原因所致，而互指主
    機或增壓機為事故原因可徵。而上訴人就此事故是主張增壓
    機壓力不足或鎖緊未完成為事故原因，然除後述外，其所引
    證人或函文等證物，均為對事故「結果」之敘述或觀察」，
    該等證據即無關聯性而難為有利於上訴人之認定。次查：
  (1)上訴人所引新益成公司技師陳憲春於原審證稱：上訴人購入
    系爭增壓機安裝，由日本技師在場指導並進行檢查，其獲日
    本技師首肯後，始更改冷卻水進出口管路，嗣系爭增壓機為
    何會在巴布亞新幾內亞故障，並不清楚，但其與鄧溪珍一起
    前往巴布亞新幾內亞拆解系爭增壓機，發現增壓機螺絲被動
    過，增壓機內部毀損的零件是推力軸承推片，前後軸承也已
    變形無法使用，排氣葉片也有磨損痕跡....在高雄港安裝系
    爭增壓機時，日本技師指示安裝螺帽之鎖緊壓力（應為增壓
    機葉輪鎖緊壓力，下稱增壓機鎖緊螺絲）為450 公斤，但其
    在巴布亞新幾內亞拆解系爭增壓機時，使用不到250 公斤的
    力量螺帽就已鬆脫，依其經驗判斷，上開毀損係由於螺帽鎖
    緊壓力不足，機器運轉熱漲冷縮後，轉軸前後移動，無法定
    位，致前後碰撞磨損導致毀壞等詞（原審卷二第4 至7 頁）
    。其中使用不到250 公斤的力量螺帽就已鬆脫，雖可憑以認
    定其拆解時系爭增壓機螺絲之鎖緊壓力，然如參之所證在高
    雄港安裝系爭增壓機時，日本技師指示安裝螺帽之鎖緊壓力
    為450 公斤，已可確信系爭增壓機當初裝置於太陽輪時所完
    成之鎖緊壓力應為450 公斤，已超出原設計之鎖緊壓力370
    公斤，有上訴人不爭執形式上真正之系爭增壓機製造商日本
    三菱重工公司95年12月8 日電郵及譯文在卷足憑（原審卷二
    第53至54頁）。
  (2)至上訴人雖引三菱重工業上開電郵主張鎖緊壓力應為600 公
    斤，然此類型增壓機鎖緊壓力僅為370 公斤，設計適用於2
    衝程之引擎，嗣為改善4 衝程引擎排氣脈動所產生之力矩波
    動，始將螺絲鎖緊功力提升為600 公斤乙節，為該三菱重工
    公司95年12月8 日電郵文所載明，堪認上訴人主張之適用對
    象已有不符，且未能就此類型增壓機適當鎖緊壓力應為600
    公斤為舉證。參以該類型增壓機，業經三菱重工業公司設計
    、量產並銷售日本國內外20餘年（以系爭增壓機出廠時間計
    算為例），及上訴人於95年8 月18日向被上訴人購買系爭增
    壓機，被上訴人於同年月24日交付後，即由上訴人指定之新
    益成公司技師於95年8 月27日在日本技師指導下，將系爭增
    壓機裝置於太陽輪上，已完成試車結果正常，進且自95年8
    月31日即開始航行國內、外，直至同年9 月8 日首次發生主
    機停止運轉異常等情以觀，（有上訴人立證故障時程表在卷
    可稽；見原審卷一第132 、133 頁），果原設計370 公斤不
    適當，如何因應航行，況裝置當時之鎖緊壓力為450 公斤高
    於設計壓力值370 公斤。
  (3)又上訴人雖引太陽輪前往深圳蛇口港，由上海靈申增壓器工
    程公司（下稱上海靈申公司）進行初步拆檢修理之檢修報告
    為證，略以：於96年2 月間進行系爭增壓機維修時，曾發現
    壓力端轉子鎖緊螺絲較鬆，未達標準壓力，僅使用250 公斤
    壓力即可拆卸螺絲....因螺母未鎖緊，系爭增壓器（機）在
    其之前使用中造成推力間線（隙）大，轉子前後串動，增壓
    機葉輪有部分與葉輪罩碰撞，葉片因而有部分表面整圈磨損
    捲起，渦輪端因串動造成推力軸承、支承軸軸承損壞，轉子
    下墜、油封磨損報廢等情（原審卷一第137 頁）。惟依太陽
    輪故障時程表所載，太陽輪至上海靈申公司進行維修前，曾
    於95年12月13日委請新益成公司技師進行維修，當時已發現
    系爭增壓機葉片及軸間之軸動太緊等情（同上卷133 頁），
    是上海靈申公司於96年2 月間拆檢時所發現之增壓機螺絲較
    鬆即使為真，是否為新益成公司於95年12月13日處理葉片與
    軸間太緊問題時所致，亦非無疑？況上海靈申公司為上開拆
    檢系爭增壓機時，除進行常規性保養外，亦曾拆卸、裝復噴
    嘴環，整型校正噴嘴環，有上訴人提出為證之海靈申公司工
    程備件結算單可憑（同上卷【原判決誤載為卷二】第299 頁
    ）。再稽之上訴人向被上訴人購買系爭增壓機零件時間為95
    年9 月12日、95年10月31日、95年11月7 日，足見上海靈申
    公司於96年2 月間檢修太陽輪所使用之零件，應非購自被上
    訴人應可認定。既非原廠零件，難認96年3 月1 日爆炸事故
    發生時，系爭增壓機主要組成零件與當初交付增壓機者為相
    同或相等品質之零件。約言之，上訴人迄未能舉證96年3 月
    1 日爆炸事故與系爭增壓機鎖緊壓力不足有何因果關係，上
    訴人此部分主張，難予遽採。
  4.按鑑定為一種調查證據方法，所得結果係供作法院依自由心
    證判斷事實真偽之證據資料。當事人就其可處分之事項，對
    於鑑定人之人選、鑑定結果及於事實認定之效力，本得於起
    訴前以證據契約之形式為約定、於證據保全程序中依民事訴
    訟法第376 條之1 第1 項規定成立協議，或於訴訟進行中依
    同法第326 條第2 項前段、第270 條之1 第1 項第3 款規定
    達成指定合意或爭點簡化協議。倘無此證據契約、指定合意
    或爭點簡化協議，法院即不受鑑定結果之拘束，仍應踐行調
    查證據之程序而後定其取捨。又法院依調查證據之結果，雖
    得依自由心證判斷事實之真偽，但其所為之判斷如與經驗法
    則不符時，即屬於法有違。（最高法院民事98年度台上字第
    1131號裁判要旨參照）。準此，如當事人已就鑑定事項合意
    選定鑑定人，則除鑑定結果與經驗法則不符或顯失公平等情
    形外，基於辯論主義及處分權主義原則，當事人及法院均應
    受鑑定結果之拘束。查：
  (1)兩造於98年7 月20日在本院合意選定台灣海洋大學輪機工程
    學系為鑑定機關（下稱海洋大學），並約定鑑定後，兩造均
    不得主張原先各自之提出之鑑定結果，而以該選定鑑定機關
    之鑑定結果為準，有該筆錄可稽（本院卷第138 頁）。依上
    ，除鑑定結果有違經驗法則或顯失公平等情形外，兩造及本
    院均應受鑑定結果之拘束。
  (2)依海洋大學99年6 月14日調查研究（下稱鑑定報告），其鑑
    定結果：是參酌1.太陽輪輪機日誌所示運轉資料，此包含系
    爭增壓機第一次爆炸前、後之資料；增壓機發生位移前、後
    之資料及增壓機發生第二次爆炸前、後資料。2.維修紀錄：
    即太陽輪於相關期間內主機各項重要設備修理或換新之記錄
    ，包括輪機日誌及維修單等。3.相關鑑定報告之判讀，包括
    KOBE DIESEL,H,Inutuka 建議報告、龔萬得君之鑑定報告、
    上海靈申公司拆檢修理情況報告、三菱重工業公司覆KOBE
    DIESE 函及瀚洋海事公司檢定報告書等資料。進而綜合判斷
    1.主機增壓機發生爆炸，其主因並非螺絲締緊（鎖緊）壓力
    不足那麼單純，而是主機發生二次燃燒可能性較高。2.空氣
    冷卻器空氣道進出口壓力差量測值明顯偏低，不合理....
    建議需找出差壓計之誤差源及設法消除。3.2006年9 月8 日
    及9 月16日增壓機卡住已對增壓機造成損害，導致增壓機轉
    速下降，供應燃燒之空氣量下降，增加主機排氣管發生二次
    燃燒之機率，埋下增壓機後續故障問題。4.2006年9 月8 日
    至20日為因應增壓機效率下降，採行低轉速運轉，燃燒空氣
    供應量不足，對主機不利，增加主機排氣管發生二次燃燒之
    機率。5.2007年2 月5 日上海靈申公司要求換上未經動態平
    衡處理之增壓機轉子，應屬應急措施，本應盡快補救以提防
    後遺症卻未為之，影響發生增壓機爆炸。6.太陽輪主機換上
    中古增壓機，也換新空氣冷卻器，又從2006年8 月25日至鑑
    定時止換了1.3.4 汽缸汽缸套、1.2.3.4 汽缸汽缸冠及多次
    換過6 個汽缸排閥，主機修理後只顯示先前增壓機爆炸原因
    已經排除或暫時消失，無法證明之前之增壓機有瑕疵，或爆
    炸與主機無關等，有該鑑定報告附卷（本院卷二第3 至53頁
    ）可參。
  (3)另海洋大學針對上訴人請求補充鑑定鎖緊壓力部分(一)之回復
    ：渦輪增壓機鼓風側及透平側鎖緊螺絲之適當鎖緊壓力值是
    由製造商依設計及實驗決定，然鎖緊壓力應具有足夠對付主
    機常態性震動，機器運轉／停機之熱漲冷縮，推進系統因風
    浪變化，影響噴油量變動，引致主機排氣量變動所造成之震
    動，以及鼓風側或透平側因高速旋轉所施加鎖緊螺絲、螺母
    之拉伸力，惟鎖緊壓力，會受鎖緊機構強度限制此即為其上
    限值。但鎖緊機構較令人擔心者，乃增壓機如過速運轉，因
    過大離心力與扭矩造成鎖緊螺栓拉伸變形，導致螺栓、螺帽
    鬆動，鎖緊壓力下降而軸相位移，損及推力軸承甚至鼓風機
    葉輪或透平葉輪受損。至過速運轉可能原因就是排氣管內發
    生二次燃燒，加上對turbine 側造成之衝擊，對鎖緊機構亦
    會造成損傷或鬆動。又增壓機若出現波震會造成其轉速劇烈
    升、降變動，劇烈反覆震動之結果如超出鎖緊壓力承受範圍
    ，也會導致損鎖緊壓力下降，鎖緊螺栓、螺帽鬆動而軸相位
    移，損及推力軸承甚至鼓風機葉輪或透平葉輪磨損。而上開
    增壓機運轉過速或波震原因都在主機而非增壓機。反之，鎖
    緊壓力過低，自無從承受突發之衝擊或劇烈震動，該型增壓
    機鎖緊壓力最早設計規範為370 公斤，且已運轉多年，如有
    設計壓力不適當，早有嚴重事故記錄，況系爭增壓機出產後
    ，已使用於20餘年有問題，且設計之鎖緊壓力本得應付慣常
    性震動及熱漲冷縮，不致使鎖緊壓力下降等情，因此鑑定機
    關才判定主機增壓機發生爆炸，無從簡單認屬螺絲鎖緊壓力
    不足等情。(二)：所謂鎖緊到位，指依增壓機製造商說明書指
    定之步驟及程序鎖緊，同時依說明書規定確認軸向及幅向間
    隙。又日本技師指示之鎖緊壓力450 公斤，雖低於新設計壓
    力600 公斤，但高於原設計壓力375 公斤，然因如上說明，
    375 公斤鎖緊壓力出廠後運轉多年並無證據顯示有嚴重事故
    紀錄，且一般造成鎖緊壓力下降又原因多在主機運轉過速或
    波震，故認技師指示安裝之鎖緊壓力與本件增壓機事故較無
    關連。(三)：安裝時如鎖緊壓力不足或鎖緊未到位，就無法提
    供足夠應付主機面臨之各種震動及或海上風浪所造成之主機
    負荷量引生之震動，更無法應付突發衝擊或劇烈震動，鎖緊
    螺栓及螺帽鬆動可能性大增，且一開始鬆動，由於增壓機轉
    速接近每分一萬轉，將立即造成增壓機嚴重位移及損傷，故
    認為應在24小時內就發生狀況。(四)：原鑑定報告所稱不合理
    (1)是指因瀚洋檢定公司先假設使用設備為「原廠新品」然後
    推論增壓機卡至是鼓風斷葉片未能完成鎖緊所造成，並進而
    認為如增壓機安裝時無鎖緊壓力不足之瑕疵，則後續幾次事
    故將可避免而言；(2)仍維持先假設增壓機卡住是鼓風端葉片
    未完成鎖緊所造成之結論為無根據；(3)則修正為增壓機96年
    3 月1 日出現爆炸損壞可能與採用整形過之轉子、噴嘴環及
    舊的推力軸承等臨時性措施所導致。(五)如純依KOBE DIESE修
    正後之技術規範鎖緊壓力600 公斤，日本技師指示安裝鎖緊
    壓力為450 公斤固為不足，但實際上無從推論出該鎖緊壓力
    不足所致事故之發生發生已如前述。(六)郭錦榮君於所編著「
    最新實用柴油機精華」內所稱使用3000小時後，需檢查鎖緊
    螺栓及螺帽，是指增壓機在無任何異狀下所為之定期檢查週
    期，目的在避免因未察覺主機曾出現異常運轉，可能造成不
    預期鎖緊機構鬆動或鎖緊壓力下降之情形。然既已發現有異
    狀如本件系爭增壓機出現轉速不足時，應立即檢查其軸向、
    徑向間隙，同時也要檢查鎖緊機構之鎖緊壓力。又鎖緊壓力
    之鬆動並非呈線性關係，即非依比例使鬆動逐漸由小變大..
    ..依增壓機之高速運轉只要一鬆動，就會造成增壓機嚴重位
    移及損傷。約言之，補充報告仍認系爭事故之發生，「較無
    可能」為鎖緊壓力所造成，有該補充鑑定報告在卷可稽（本
    院卷二第110 至140 頁）。
  (4)本院以海洋大學為一學術機構，其專業鑑定能力既經兩造肯
    認，且與兩造無利害關係，經兩造合意選定為系爭事故原因
    鑑定機構，就其所為鑑定結果及補充鑑定之判斷，係先立足
    於增壓機為被動元件，主機為動力元件之不同背景及其運作
    關連，並於參酌上開輪機日誌、事故發生前後資料及維修記
    錄等多方資訊所得而為綜合判斷，具有相當專業水平而無違
    反經驗法則及顯失公平等情事，參之上開說明，兩造及本院
    均應受上開鑑定結果之拘束。而依上開鑑定及補充鑑定結論
    ，一再認為系爭增壓機事故之發生，除不得單純以鎖緊壓力
    不足認定外，尚且認為別有其他可能發生原因如主機因素存
    在，且上開事故發生依主機與增壓機之主被動關係，客觀上
    已難認有共同原因情事，況上訴人亦未如此主張，則依前揭
    舉證責任之說明，上訴人既不能舉證鎖緊壓力不足或未完成
    鎖緊程序，為增壓機發生系爭事故唯一或主要原因，已難認
    舉證責任應轉由被上訴人負擔。從而，難認上訴人此部分主
    張為真，況上開鑑定報告反判斷為主機維修等是事故發生之
    原因。至上訴人雖再度聲請補充鑑定，然依其所提，或就已
    經鑑定機構補充說明之細節問題提問，或無礙於本院對鎖緊
    壓力不足是否為系爭增壓機事故發生之主要或唯一原因之認
    定，故認無贅再鑑定必要。
  (5)綜上，上訴人既未能就上開有利事實舉證，主張被上訴人應
    付損害賠償責任云云，即非可採，則有關瑕疵擔保期間是否
    已逾除斥期間？損害額若干及得否抵銷等，即無調查、論述
    必要。
  (三)被上訴人依買賣契約法律關係，請求上訴人給付系爭增壓機
    價金餘款、零件貨款，有無理由？
  1.按買賣標的稱買賣者，謂當事人約定一方移轉財產權於他方
    ，方他支付價金之契約；又買賣標的物與其價金之交付，除
    法律另有規定或契約另有訂定，或另有習慣者外，應同時為
    之。民法第345 條、第369 條分別定有明文。次按以外國通
    用貨幣定給付額者，債務人得按給付時給付地之市價，以中
    華民國通用貨幣給付之。但訂明應將外國通用貨幣為給付者
    ，不在此限，民法第202 條亦有明定。
  2.兩造約定系爭增壓機及零件買賣價金應以日幣支付，原告並
    已如期交貨，惟上訴人僅支付系爭增壓機貨款日幣11,603,2
    78元，餘額日幣9,033,176 元及零件貨款日幣1,908,836 元
    ，迄未支付，為兩造所不爭執，則被上訴人依買賣關係請求
    上訴人支付如上之系爭增壓機價金餘款及零件貨款，自屬正
    當。
六、綜上所述，上訴人未能舉證證明系爭增壓機有何瑕疵存在，
    所為瑕疵給付、不完全給付之抗辯，為不可採。從而，被上
    訴人基於買賣關係，請求上訴人給付增壓機價金餘款日幣9,
    033,176 元、零件貨款日幣1,908,836 元；另依委任關係，
    請求上訴人償還代墊必要費用日幣694,497 元，共計日幣11
    ,636,509元，及自支付命令聲請狀繕本送達翌日即96年6 月
    2 日起至清償日止，按週年利率百分之五計算之法定遲延利
    息，為有理由，應予准許。原審為被上訴人勝訴判決，並依
    聲請准許或免為假執行之宣告，核無不合。上訴意旨指摘原
    判決違誤，求予廢棄，駁回被上訴人在第一審之訴及假執行
    之聲請，為無理由，應予駁回。
七、本件為判決基礎之事實已明，且就瑕疵部分已合意以選定鑑
    定機構鑑定結果為據，其他兩造其餘攻擊防禦方法（如證原
    審卷一134 頁、136 頁、139 、第141 頁、142 頁等書證）
    ，即於訴訟結果不生影響，故不逐一論述。
八、據上論結，本件上訴為無理由，依民事訴訟法第449 條第1
    項、第78條，判決如主文。
中    華    民    國   100    年    11    月    2     日
                            民事第二庭
                                審判長法官  許明進
                                法      官  蘇姿月
                                法      官  黃國川
以上正本證明與原本無異。
如對本判決上訴，須於判決送達後20日內向本院提出上訴狀，其
未表明上訴理由者，應於上訴後20日內向本院提出上訴理由書（
均須按他造當事人之人數附繕本）。上訴時應提出委任律師或具
有律師資格之人之委任狀，並依附註條文規定辦理。如委任律師
提起上訴者，應一併繳納上訴審裁判費。
中    華    民    國   100    年    11    月    2     日
                                書  記  官  賴梅琴
附註：
民事訴訟法第466 條之1 ：
對於第二審判決上訴，上訴人應委任律師為訴訟代理人，但上訴
人或其法定代理人具有律師資格者，不在此限。
上訴人之配偶、三親等內之血親、二親等內之姻親，或上訴人為
法人、中央或地方機關時，其所屬專任人員具有律師資格並經法
院認適當者，亦得為第三審訴訟代理人。
第1 項但書及第2 項情形，應於提起上訴或委任時釋明之。